臺灣臺南地方法院民事裁定　　　　　 100年度消債更字第75號
聲　請　人　唐燦明
代　理　人　郭家祺律師
上列當事人因消費者債務清理事件聲請更生，本院裁定如下：
    主    文
聲請駁回。
聲請費用由聲請人負擔。
    理    由
一、本件聲請人向本院聲請更生，其主張略以：聲請人前於民國
    100年3月15日依消費者債務清理條例（以下簡稱消債條例）
    第151條規定，向最大債權金融機構即永豐商業銀行股份有
    限公司（下稱永豐銀行）表明請求共同協商之意旨，惟因聲
    請人提出還款條件，未為金融機構所接受，故未能與全體債
    權銀行達成還款協商，而債務人之無擔保或無優先權之債務
    總額未逾新台幣（下同）1,200萬元，復未經法院裁定開始
    清算程序或宣告破產，為此，依消費者債務清理條例提出
    本件更生之聲請等語。
二、按債務人不能清償債務或有不能清償之虞者，得依本條例所
    定更生或清算程序，清理其債務，消債條例第3條定有明文
    。又聲請更生或清算不合程式或不備其他要件者，法院應以
    裁定駁回之，但其情形可以補正者，法院應定期間先命補正
    ，復為同條例第8條所明定。然查，該條例之立法目的，在
    於使陷於經濟上困境之消費者，得分別情形依重建型債務清
    理程序（更生）或清算型債務清理程序（清算）清理債務，
    藉以妥適調整其與債權人及其他利害關係人之權利義務關係
    ，保障債權人之公平受償，並謀求消費者經濟生活之更生機
    會，從而健全社會經濟發展。就更生程序而言，其主要功能
    為「債權人及債務人進行協商，以找出既能維持債務人基本
    生活，又能使債權人之債權獲得最大滿足之債務清償方案」
    ，故必債務人一方可預期之收入，扣除合理生活必要支出後
    ，仍有賸餘資金可用以償還債務，方有進行更生程序之可能
    ，若債務人完全無收入或其收入扣除合理生活必要支出後，
    已無賸餘資金讓債權人受償，或所餘資金不足以提出債權人
    可接受之更生方案，自不可能成立任何清償方案，進行更生
    程序亦失其意義。又消費者債務清理條例之立法目的，乃為
    兼顧債權人、債務人雙方之利益，對陷於經濟上困境之消費
    者，使其透過重建型之更生程序或清算型之清算程序清理其
    債務，藉以妥適調整債務人與債權人及其他利害關係人間之
    權利義務關係，保障債權人獲得公平受償，並謀求消費者經
    濟生活之重建復甦機會，是以，債務人為使其有經濟復甦更
    生之機會，自應以誠實及信用之原則面對自己之債務，積極
    勉力謀求更生償債方案，除應積極開源努力勤奮工作以增加
    收入償還債務外，尚須節流儉樸其生活需求而適當控制其生
    活費用支出，以達成勉力履行債務。
三、經查：
  (一)聲請人於100年3月15日向最大債權銀行永豐銀行申請前置協
    商，於該前置協商程序中，永豐銀行所提出之還款方案為「
    180期，利率0％，每期還款13,327元」之協商還款方案，惟
    債務人表明每期僅能負擔3,000元，共96期之協商方案（即
    清償總額約為原債務額之1成），故協商不成立。永豐銀行
    則於100年4月15日出具前置協商不成立通知書予債務人等情
    ，有債務人提出之協商不成立通知書及永豐銀行100年7月29
    日之民事陳報狀在卷可稽。
  (二)聲請人主張其為衣服縫紉工，本件聲請更生前兩年內，每月
    平均收入約10,000元，惟每月必要支出約為14,410元，此有
    聲請人所提出之財產及收入狀況說明書1份在卷可稽，然據
    聲請人提出之財政部臺灣省南區國稅局99年度綜合所得稅各
    類所得資料清單及本院依職權調取之稅務電子閘門財產所得
    調件明細表顯示，聲請人99年度並無任何所得收入，而聲請
    人向最大債權銀行永豐銀行申請前置協商時，切結其每月收
    入僅為9,000元，此有永豐銀行函復本院之前置協商收入切
    結書1紙在卷可稽。縱認聲請人前揭主張屬實，惟以聲請人
    之收入狀況，扣除內政部公告99年度台灣省每人每月最低生
    活費9,829元後，僅剩餘171元（10,000-9,829=171），幾乎
    無餘額可資用於償還債務；聲請人雖稱其女每月給付其扶養
    費4,000元，惟此究非預期穩定之收入，而是其女所給予之
    生活費，性質上自難認為係穩定之薪資收入來源，更何況本
    件聲請人自承其每月必要支出費用為14,410元，聲請人每月
    收入10,000元加上其女每月給付之扶養費4,000元，共計14,
    000元，亦難認足以支應聲請人每月之必要支出費用，尚難
    認聲請人每月尚有預期之穩定收入用以清償債務。
  (三)更生程序係以債務人「未來收入」作為清償債權人債權之基
    礎，聲請人既無固定收入以履行將來之更生方案，自無法提
    出債權人可以接受之更生方案，因此本件應可預期將來並無
    履行更生方案之可能，顯無更生之實益，進行更生程序亦失
    其意義。
四、綜上所述，本件依債務人主張之收入情形，扣除其生活支出
    後，已無賸餘金錢可用以清償債務，債務人顯不可能達成任
    何清償方案，其進行更生程序並無實益，本件聲請更生屬要
    件不備且無從加以補正，爰裁定駁回聲請如主文所示。
中    華    民    國    100   年    9    月      5    日
              民事第一庭    法      官  蔡雅惠
上為正本係照原本作成。
如不服本裁定，應於裁定送達後10日內，以書狀向本院提出抗告
，並繳納抗告費新臺幣1千元。
中    華    民    國    100   年    9    月      5    日
                            書  記  官  詹書瑋